臺灣高等法院臺中分院刑事裁定
111年度抗字第1040號
抗 告 人即  
聲明異議人  黃國哲



上列抗告人即聲明異議人因公共危險案件，不服臺灣彰化地方法
院中華民國111年10月7日駁回聲明異議之裁定（111年度聲字第1
007號），提起抗告，本院裁定如下：
    主    文
抗告駁回。
    理    由
一、本件抗告人即受刑人黃國哲（下稱抗告人）抗告意旨略以：
    抗告人第一次酒駕於102年12月28日，再次酒駕於104年11月
    12日，兩次酒駕後就時時謹記不再酒駕，最後第三次酒駕因
    一時疏忽大意，於111年2月28日酒駕，雖然三犯酒駕，但已
    事隔7年，並非累犯，足以證明仍有改善與進步空間，並無
    難以矯正之情形。抗告人在彰化市○○路00號開設一間○○整復
    所，負責人兼推拿整復師，每天都有固定病人預約治療復健
    ，有穩定正當工作，且有專業物理治療執照，除了抗告人以
    外，助理與其他人無法接替抗告人的工作，入獄將影響整復
    所經營與收入，更嚴重延遲需要治療服務的病人，導致事業
    停業虧損。抗告人有車貸、信貸、互助會、獅子會、青商會
    和其他固定生活開銷，平均一個月要9萬元左右支出，入獄
    期間均由家父代為處理負擔，家父年紀76歲、家母年紀71歲
    ，家中無兄弟姊妹，抗告人身為獨子，看著父母上了年紀，
    還要為抗告人勞力費心，真的於心不忍，父母前來會客傷心
    落淚，讓抗告人心痛不已，當下深刻感觸許久，因此大徹大
    悟。抗告人已知錯，也願意痛改前非，之後不會再有酒駕行
    為，更願意之後有任何聚餐，改以茶代酒而戒酒，請求給予
    機會，准予易科罰金，使抗告人重新來過早日回復正常生活
    ，回歸社會。入獄期間將近兩個月，結識其他因詐欺、竊盜
    、毒品、家暴、傷害、毀損等其他犯罪而入獄之人，抗告人
    不願同流合污而影響本性，亦無必要繼續消耗國家社會資源
    ，抗告人真心悔改，請求准予易科罰金等語。　　
二、按犯最重本刑為5年以下有期徒刑以下之刑之罪，而受6月以
    下有期徒刑或拘役之宣告者，得以新臺幣（下同）1千元、2
    千元或3千元折算1日，易科罰金。但易科罰金，難收矯正之
    效或難以維持法秩序者，不在此限，刑法第41條第1項定有
    明文。準此，有期徒刑或拘役得易科罰金之案件，法院所諭
    知者，僅係如易科罰金之折算標準而已，至於是否准予易科
    罰金，係賦予執行檢察官於執行之際，視個案具體情形，依
    前開法律規定裁量之權能，非謂受刑人受6個月以下有期徒
    刑或拘役之宣告時，執行檢察官即必然應准予易科罰金。又
    依刑事訴訟法第457條第1項前段規定，執行裁判由為裁判法
    院對應之檢察署檢察官指揮之。此得易科罰金案件之執行，
    檢察官原則上應准予易科罰金，至是否不准易科罰金，係由
    執行檢察官依刑法第41條第1項但書規定，舉符實且具體之
    事證以審酌受刑人是否有因易科罰金，「難收矯正之效或難
    以維持法秩序」之例外情形，而為決定。所謂「難收矯正之
    效」及「難以維持法秩序」，乃立法者賦與執行檢察官得依
    具體個案，考量犯罪特性、情節及受刑人個人特殊事由，審
    酌應否准予易刑處分之裁量權，檢察官就此項裁量權之行使
    ，僅於發生裁量瑕疵之情況，法院始有介入審查之必要，倘
    檢察官之執行指揮，其程序上已給予受刑人就其個人特殊事
    由陳述意見之機會（包括在檢察官未傳喚受刑人，或已傳喚
    受刑人但受刑人尚未到案前，受刑人先行提出易科罰金聲請
    等情形），實體上並已就包含受刑人所陳述關於其個人特殊
    事由在內之刑法第41條第1項但書或第4項所指情形予以衡酌
    考量，則難認其裁量權之行使有何違法或不當可言。易言之
    ，執行檢察官就受刑人是否確因易科罰金或易服社會勞動，
    而有難收矯正之效，或難以維持法秩序之情事，有裁量判斷
    之權限，法院僅得審查檢察官裁量時其判斷之程序有無違背
    法令、事實認定有無錯誤、其審認之事實與刑法第41條第1
    項但書、第4項之裁量要件有無合理關連、有無逾越或超過
    法律規定之範圍等問題，原則上不宜自行代替檢察官判斷受
    刑人有無上開情事。倘執行檢察官經綜合評價、衡酌後，仍
    認受刑人有上開不適宜為易刑處分之情形，而為否准受刑人
    易科罰金或易服社會勞動之執行命令，則屬執行檢察官裁量
    權之合法行使範圍，自不得任意指為違法或不當（最高法院
    110年度台抗字第1188號裁定意旨參照）。
三、經查：
  ㈠抗告人前於民國102年間，因犯不能安全駕駛動力交通工具罪
    ，經臺灣彰化地方法院(下稱彰化地院）以103年度交簡字第
    589號判決判處有期徒刑2月，如易科罰金以新臺幣1,000元
    折算1日確定，並於103年6月18日易科罰金執行完畢；又於1
    04年間，因犯不能安全駕駛動力交通工具罪，經彰化地院以
    104年度交簡字第2599號判決判處有期徒刑4月確定，如易科
    罰金以新臺幣1,000元折算1日確定，並於105年2月22日易科
    罰金執行完畢；再於111年2月28日因犯不能安全駕駛動力交
    通工具罪，經彰化地院於111年6月30日以111年度交簡字第1
    145號判決判處有期徒刑5月，如易科罰金，以新臺幣1,000
    元折算1日確定（下稱本案）等情，有上開判決書及臺灣高
    等法院被告前案紀錄表附卷可稽（見執行卷第3至4、20至23
    頁、原審卷第12至15頁、本院卷第21至23頁）。嗣經臺灣彰
    化地方檢察署（下稱彰化地檢署）檢察官依本案判決通知抗
    告人到案執行，抗告人遵期到案執行，向執行科書記官陳明
    欲聲請易科罰金，已攜帶15萬3,000元，可一次繳清，經執
    行檢察官審酌後，核認不執行所宣告之刑，難收矯正之效及
    難以維持法秩序為由，不准受刑人易科罰金及不准受刑人易
    服社會勞動，應入監執刑等情，業經原審法院依職權調取彰
    化地檢署111年度執字第3663號卷宗核閱無訛。
  ㈡抗告人對上開檢察官執行指揮認有不當而向原裁定法院聲明
    異議意旨雖略以：抗告人雖曾犯不能安全駕駛動力交通工具
    罪，但迄今已逾5年，已不具累犯之惡性。且抗告人曾任大
    彰獅子會之理事長，深具公益使命，積極參與公益活動，並
    無難收矯正之效或難以維持法秩序之虞等情，應准許易科罰
    金等語；惟經原裁定法院法官調取彰化地檢署111年度執字
    第3663號執行卷宗核閱後，認本件執行檢察官已具體審酌抗
    告人之犯罪情狀，且詳予敘明其本諸職權不准抗告人易科罰
    金之理由，乃認如不使抗告人入監執行難以收矯治之效，且
    以抗告人前已犯2次酒後駕車之公共危險案件，其中1次並擦
    撞其他車輛肇事，嗣分別經法院判處罪刑確定後經易科罰金
    執行完畢後，不知悔改，仍執意駕車上路而再犯本案，堪認
    有難收矯正之效及難以維持法秩序之情事，並就聲明異議意
    旨說明抗告人積極參與公益活動等狀況，尚與執行檢察官審
    酌抗告人有無刑法第41條第1項但書所定「易科罰金，難收
    矯正之效或難以維持法秩序」之事由無涉等情，乃駁回其聲
    明異議，核原裁定之論斷，並無不合。
  ㈢抗告人雖主張距前次違反刑法第185條之3第1項之罪之犯罪時
    間已逾7年，其並無難以矯正之情形。惟查刑法第185條之3
    歷經108年間之修正，增訂酒駕再犯者肇事致人死傷之處罰
    ，再於111年1月28日修正公布，同年月31日施行，修正提高
    酒後駕駛動力交通工具之法定刑上限，可見我國社會對於酒
    後駕車行為應予嚴懲具有高度共識，且立法者冀以加重處罰
    以圖嚇阻酒後駕車之目的。是以本案執行檢察官具體審核抗
    告人前案紀錄及本案犯罪情節後，行使其裁量權，認如不發
    監執行本案判決所宣告之有期徒刑，難收矯正之效及難以維
    持法秩序，諭知否准抗告人聲請易科罰金，應發監執行，難
    認有何違法或不當之處，亦無違法裁量或有裁量瑕疵之情形
    存在。復參諸抗告人本次犯行係酒後駕駛自用小客車行駛於
    道路，酒測值高達每公升0.96毫克，高出標準甚多，因左轉
    彎未打方向燈遭警執行勤務攔檢查悉上情，足見抗告人不僅
    法治觀念顯有偏差，且嚴重漠視公眾往來之交通安全，對不
    特定多數用路人及駕駛人自身之生命、身體、財產均帶來高
    度危險性，又抗告人前2次公共危險案件均經准予易科罰金
    ，本次到案執行時仍陳稱其不知道要判刑，以為要易科罰金
    而已等語，顯見抗告人仍心存僥倖，認為只要罰錢了事，其
    無視於其他用路人生命安全之態度及惡性，實昭然若揭，所
    為具高度危險性並嚴重侵害法秩序，又怎麼能期待本案藉易
    科罰金或易服社會勞動，即可維持法秩序或收矯治之效。又
    抗告人縱然此次酒駕行為運氣尚佳，因左轉彎未打方向燈為
    警執行勤務攔檢稽查而及時查悉，幸未造成傷亡，但其行為
    仍然顯著增加了當時其他用路人之行車風險，尚難以此遽認
    抗告人行為輕微，本件檢察官依刑法第41條第1項規定具體
    審酌本案犯罪情節、造成法秩序之危害大小、特別預防之必
    要等因素，妥為判斷後予以裁量，核並無逾越法律授權或專
    斷而違反比例原則等濫用權力之情事，法院自應予以尊重。
　㈣至於抗告人另以工作、家庭經濟狀況等因素，請求准予易科
    罰金云云。然現行刑法第41條第1項有關得否易科罰金之規
    定，已於94年2月2日修正時刪除「受刑人因身體、教育、職
    業、家庭之關係或其他正當事由，執行顯有困難」之要件，
    亦即執行檢察官考量是否准予易科罰金時，僅須審酌是否具
    有「確因不執行所宣告之刑，難收矯正之效，或難以維持法
    秩序」之事由，而無庸審酌受刑人是否因身體、教育、職業
    或家庭等事由致執行顯有困難，故若檢察官未濫用權限，自
    不得執此任意指摘為違法。本件檢察官既以上開事由不准抗
    告人易科罰金，所為執行命令核屬法律授權檢察官所行使之
    合義務性裁量，顯未有何濫用或瑕疵情事，抗告人所述工作
    、家庭因素縱然屬實，仍與前述法律賦予檢察官裁量是否准
    予易科罰金之執行要件無涉，自無從以此遽認檢察官之執行
    指揮有何違法或不當。又抗告人擔心入監後，反被其他受刑
    人影響，導致行為偏差等為由，指摘檢察官不准許受刑人易
    科罰金之指揮執行為不當，然此均無礙於「難收矯正之效」
    或「難以維持法秩序」之認定，非執行檢察官於決定是否命
    抗告人入監執行時，所應斟酌審查之法定事由，抗告人執此
    提起抗告，亦無可採。　
  ㈤基上所述，執行檢察官就抗告人是否確因易科罰金，而有難
    收矯正之效，或難以維持法秩序之情事，有裁量判斷之權限
    ，本院僅得審查檢察官裁量時其判斷之程序有無違背法令、
    事實認定有無錯誤、其審認之事實與刑法第41條第1項但書
    之裁量要件有無合理關連、有無逾越或超過法律規定之範圍
    等問題，原則上不宜自行代替檢察官判斷抗告人有無上開情
    事。本案檢察官經綜合評價、衡酌後，認抗告人有上開不適
    宜為易科罰金之情形，而不准抗告人易科罰金之執行命令，
    係屬檢察官裁量權之合法行使範圍，且查無前開違法等裁量
    瑕疵之情事，自難認為違法或不當。原裁定認本件抗告人之
    聲明異議為無理由而予以駁回，並無違誤。抗告人以前述抗
    告理由，提起抗告，指摘原裁定為不當，請求撤銷原裁定為
    無理由，應予駁回。
四、據上論結，應依刑事訴訟法第412條，裁定如主文。　
中　　華　　民　　國　　111 　年　　11　　月　　17　　日
            刑事第九庭   審判長法　官　紀  文  勝
                               法　官  姚  勳  昌
                               法　官  紀  佳  良 
以上正本證明與原本無異。
不得再抗告。
　　　　　　　　　　　　       書記官  洪  鴻  權 
　　　　　　　　　　　　　　　 
中　　華　　民　　國　　111 　年　　11　　月　　17　　日